臺灣臺中地方法院民事判決　96年度建字第7號
原　　　告　乙○○○
訴訟代理人　甲○○
被　　　告　丁○○○○○○○○.
法定代理人　丙○○
訴訟代理人　王文聖律師
複代理人　　黃錦郎律師
上當事人間確認工程款債權存在事件，本院於民國96年3月20日
言詞辯論終結，判決如下：
    主    文
確認玉樹營造股份有限公司對被告有新臺幣參佰伍拾柒萬伍仟陸
佰玖拾肆元之工程款債權存在。
訴訟費用新台幣肆萬貳仟壹佰捌拾肆元由被告負擔。
    事實及理由
一、按訴狀送達後，原告不得將原訴變更或追加他訴。但有下列
    各款情形之一者，不在此限：三、擴張或減縮應受判決事項
    之聲明者。民事訴訟法第255 條第1 項第3 款定有明文。原
    告起訴聲明原確認玉樹公司對被告有新台幣（下同）4,160,
    000 元之工程款債權存在。嗣減縮為確認玉樹公司對被告有
    3,575, 694元之工程款債權存在，於法並無不合，應予准許
    ，合先敘明。
二、原告起訴主張：訴外人玉樹營造股份有限公司（以下簡稱玉
    樹公司）承攬被告之「霧峰鄉巨匠皇宮社區震災重建工程」
    （下稱系爭工程），被告對玉樹公司確有給付工程款之義務
    。惟原告與玉樹公司因請求給票款而聲請強制執行事件，係
    禁止玉樹公司在4,160,000 元之範圍內，對被告收取或為其
    他處分，被告亦不得對玉樹公司清償，上揭扣押命令業經本
    院95年度執字第59622 號、第67681 號執行在案，然被告就
    此聲明異議。則原告為玉樹公司之債權人，玉樹公司與被告
    間是否有工程債權存在既陷於不明，而此不明之危險得以判
    決除去，是本件應有確認之法律上利益，爰依民事訴訟法第
    120 條第2 項規定，提起本訴。並聲明：確認玉樹公司對被
    告有3,575,694 元之工程款債權存在。
三、被告則以：
（一）系爭工程承攬契約總價為156,000,000 元，經追減工程款
      190,017 元；及追加2 次工程之款項為3,447,0 35元，乃
      系爭工程之總價為159,257,018 元，此均有工程合約書、
      函文及2 次工程契約書為據。
（二）依系爭工程承攬契約第8 條付款辦法第1 項及第2 項約定
      ，玉樹公司計已領取工程款（含2 次工程款，不含10% 保
      留款）14 3,33 1,314 元，尚餘10% 之保留款15,925,704
      元。此亦有工程期別付款明細表可稽。
（三）玉樹公司代被告支出外水電費合計838,226 元。則玉樹公
      司得向被告請求15,925,704元之工程保留款及838,226 元
      代墊外水電費，合計為16,763,930元。
（四）系爭工程未及驗收合格前，玉樹公司即因經營不善，而於
      95年7 月間無預警撤離系爭工程，為此，被告屢通知玉樹
      公司即系爭工程之連帶保證人麗明營造股份有限公司履行
      初驗不合格之缺失改善，詎該2 家公司均置之不理，被告
      不得已於95年11月間爰將系爭驗收工程以總價9,500,000
      元與訴外人振誠營造股份有限公司簽訂驗收工程合約書，
      從而，該驗收工程之9,500,000 元之款項，被告自得依民
      法第493 條規定，請求玉樹公司償還，並以該9,500,000
      元與玉樹公司得領取之款項16,763,930元互相抵銷，從而
      ，抵銷後，玉樹公司得領取工程款尚餘7,263,930 元。
（五）另依系爭契約附件一般條款G5(2)保固保證金條款約定（被
      證五）玉樹公司應於工程驗收合格後，向被告提出結算總
      價2%之保固保證金，作為玉樹公司對系爭工程保固之保證
      ，依此計算，玉樹公司應提出結算總價159,259,018 元之
      2%亦即3,185,140 元（計算方式：159,259,018 ×0.02＝
      3, 185,140）作為保固保證金，乃經扣除該3,185,140 元
      之保固保證金後，玉樹公司得向被告請領工程款尚餘4,07
      8,790元。
（六）又依系爭工程承攬契約附件一般條款R10 費用追繳「業主
      所作之工程或工作之搶修，如業主為辦理該搶修工程而適
      當發生之一切成本及支出，應由承包商給付業主，或自業
      主依本契約應給付與承包商之款項之扣回。」，乃玉樹公
      司於95年7 月間，未及完成驗收及點交程序前，即無預警
      撤離系爭工地，從而，被告為維護系爭工程所應支出之臨
      時水電費及委託保全公司維護系爭工程相關費用合計為34
      3,096 元，此有明細表及通知玉樹公司函文可據。準此，
      依上開條款約定被告自得將上開415,096 元費用，逕自玉
      樹公司得領取工程款中扣除，從而，經扣除該費用後，玉
      樹公司對於被告尚餘3,735,694 元工程款債權（計算方式
      ：4,078,790 －343,096 ＝3,735,694） 。
（七）依系爭工程承攬契約附件一F13 保護業主免於賠償或訴訟
      「承包商與其他第三人因本工程施工、勞務、材料、設備
      及其他有關事項所發生之權利義務、債權債務等，應由承
      包商完全負責，與業主無涉。承包商並應使業主免於受上
      述事項之任何追索、求償、扣押或訴訟。如承包商未履行
      前述之保護義務，致業主受損或支出訴訟費用與律師費時
      ，承包商應負責對業主賠償。」，本此以論，乃玉樹公司
      因系爭工程積欠原告及訴外人隆程興有限公司等下游包商
      工程款，暨玉樹公司未及驗收完成前即無預警撤離工地所
      衍生相關訴訟、非訟事件，致被告因此支出律師費合計16
      0,000 元，依上開條款約定，該等160,000 元律師費用，
      本應由玉樹公司賠償，被告自得以該160,000 元與玉樹公
      司得領取之工程款互相抵銷，從而，抵銷後，玉樹公司對
      被告尚有3,575,694 元工程款債權（計算方式：3,735,69
      4－160,000 ＝3,575,694） 。
（八）綜上，玉樹公司對於被告尚有3,575,694 元之工程款債權
      等語。並聲明：原告之訴駁回。
四、查原告主張之上開事實，已據其提出與所述相符之本院95年
    度執字第59622 號、67681 號民事執行處通知及被告聲明異
    議狀等件為證，並有系爭工程承攬契約書1 份在卷可憑，且
    為被告所不爭執，堪信為真實。從而，原告請求確認玉樹公
    司對被告有3,575,694元之工程款債權存在，自屬有據。
五、綜上所述，原告主張確認玉樹公司對被告有3,575,694 元之
    工程款債權存在，且被告對原告聲請執行法院所發執行命令
    聲明異議，原告為確保民事強制執行效力，有提起本訴確認
    玉樹公司對被告有3,575,694 元債權存在之必要，即有受確
    認判決之法律上利益。原告之訴為有理由，應予准許。
六、據上論結，原告之訴為有理由，依民事訴訟法第78條、第87
    條第1 項，判決如主文。
中　　華　　民　　國　　96　　年　　3 　　月　　30　　日
                  民 事第四庭   法  官  郭佳瑛
正本係照原本作成。
如對本判決上訴，須於判決送達後20日內向本院提出上訴狀。
中　　華　　民　　國　　96　　年　　3 　　月　　30　　日
                                書記官
